臺灣臺北地方法院民事判決　九十三年度訴字第三八九一號
　　原　　　告　陽信商業銀行股份有限公司
　　法定代理人　乙○○
　　訴訟代理人　丙○○
　　被　　　告　甲○○
當事人間清償借款事件，本院於民國九十三年十一月八日言詞辯論終結，判決如下：
    主    文
被告應給付原告新台幣佰零肆萬玖仟捌佰元，及自民國九十一年十一月十三日起至
清償日止，按年息百分之十一‧四九計算之利息，並自民國九十一年十一月十三日起
至清償日止，按上開利率百分之二十計算之違約金。
訴訟費用由被告負擔。
    事    實
甲、原告方面：
一、聲明：如主文所示。
二、陳述：原告保證責任陽明山信用合作社於八十六年九月一日奉准改制為陽信商業
    銀行股份有限公司，原信用合作社組織消滅，其權利義務由原告概括承受，合先
    敘明。查被告於民國（下同）八十一年五月二十二日、八十一年十月十八日、八
    十三年三月二十四日與原告簽訂消費借貸契約，分別向原告借用新台幣（下同）
    二百五十萬元（下稱第一筆借款）、一百五十萬元（下稱第二筆借款）及一百萬
    元（下稱第三筆借款），借款期限均為一年，利息均約定按原告基本放款利率計
    算，按月攤還利息，到期一次還清本金、利息。兩造並於授信約定書、借據第五
    條第三款約定，被告遲延清償本息時，被告喪失期限利益，即應立即清償，逾期
    清償在六個月以內者，按上開利率百分之十，超過六個月者，按上開利率百分之
    二十計付違約金。嗣兩造簽定變更借據契約，約定延期清償：
  (一)第一筆借款：兩造於八十二年六月二十一日、八十四年四月七日簽訂變更借據契
    約，清償期限延至八十六年五月二十二日。
  (二)第二筆借款：兩造於八十三年二月十四日、八十五年二月八日簽訂變更借據契約
    ，清長期延至八十六年十月八日。
  (三)第三筆借款：兩造於八十四年四月七日簽訂變更借據契約，清長期延至八十六年
    三月二十四日。
    前揭變更借據契約均約定利息按原告基本放款利率計算加碼年息百分之三計算，
    並隨原告基本放款利率調整。詎被告自八十七年三月二十四日後即未依約清償本
    息，經原告向臺灣士林地方法院聲請拍賣擔保之抵押物，拍賣所得價金為四百一
    十三萬五千四百二十四元，扣除執行費用四萬九千三百一十八元後，經原告依授
    信約定書先行抵充違約金、利息，後充本金，仍有本金四百一十三萬五千四百二
    十四元不足受償。又原告將被告提存於原告處之一百零八萬五千六百二十四元予
    以抵銷後，仍有三百零四萬九千八百元迄未受償。次查，原告起訴時基本放款利
    率為年息百分之八‧四九，前揭臺灣士林地方法院所計算之債權利息、違約金，
    係至九十一年十一月十二日止，是原告爰依消費借貸關係，訴請被告給付如聲明
    所示金額。
三、證據：提出借據、變更借據契約、授信約定書、臺灣士林地方法院民事執行處九
    十年度執莊字第一０二九０號通知表、基本放款利率表（上均影本）等件為證。
乙、被告方面：
    被告未於言詞辯論期日到場，亦未提出書狀作何聲明或陳述。
    理    由
甲、程序方面：
  (一)當事人得以合意定第一審管轄法院。但以關於由一定法律關係而生之訴訟為限。
    前項合意，應以文書證之，民事訴訟法第二十四條定有明文。查本件兩造業於授
    信約定書第十二條合意以臺灣臺北地方法院為第一審管轄法院，是本院自有第一
    審管轄權，合先敘明。
  (二)本件被告未於言詞辯論期日到場，核無民事訴訟法第三百八十六條所列各款情形
    ，應依原告之聲請，由其一造辯論而為判決。
乙、得心證之理由：
一、本件原告主張被告於八十一年五月二十二日、八十一年十月十八日、八十三年三
    月二十四日與原告簽訂消費借貸契約，分別向原告借用二百五十萬元、一百五十
    萬元及一百萬元，借款期限均為一年，利息均約定按原告基本放款利率計算，按
    月攤還利息，到期一次還清本金、利息。兩造並於授信約定書第五條、借據第三
    條約定，被告遲延清償本息時，被告喪失期限利益，即應立即清償，逾期清償在
    六個月以內者，按上開利率百分之十，超過六個月者，按上開利率百分之二十計
    付違約金。嗣兩造簽定變更借據契約，約定延期清償：(一)第一筆借款：兩造於八
    十二年六月二十一日、八十四年四月七日簽訂變更借據契約，清償期限延至八十
    六年五月二十二日。(二)第二筆借款：兩造於八十三年二月十四日、八十五年二月
    八日簽訂變更借據契約，清長期延至八十六年十月八日。(三)第三筆借款：兩造於
    八十四年四月七日簽訂變更借據契約，清長期延至八十六年三月二十四日。前揭
    變更借據契約均約定利息按原告基本放款利率計算加碼年息百分之三計算，並隨
    原告基本放款利率調整。詎被告自八十七年三月二十四日後即未依約清償本息，
    經原告向臺灣士林地方法院聲請拍賣擔保之抵押物，拍賣所得價金為四百一十三
    萬五千四百二十四元，扣除執行費用四萬九千三百一十八元後，經原告依授信約
    定書先行抵充違約金、利息，後充本金，仍有本金四百一十三萬五千四百二十四
    元不足受償。又原告將被告提存於原告處之一百零八萬五千六百二十四元予以抵
    銷後，仍有三百零四萬九千八百元迄未受償。次查，原告起訴時基本放款利率為
    年息百分之八‧四九，前揭臺灣士林地方法院所計算之債權利息、違約金，係至
    九十一年十一月十二日止之事實，已據其提出借據三份、授信約定書、臺灣士林
    地方法院民事執行處九十年度民執莊字第一０二九０號分配表、基本放款利率表
    等件為證，核屬相符，自堪信為真實。
二、按（消費借貸之）借用人應於約定期限內，返還與借用物種類、品質、數量相同
    之物，未定返還期限者，借用人得隨時返還，貸與人亦得定一個月以上之相當期
    限，催告返還，民法第四百七十八條亦有明定。當事人得約定債務人不履行債務
    時，應支付違約金，同法第二百五十條第一項亦有明文。是被告既分別積欠原告
    本金元及自九十一年十一月十三日起至清償日止，按年息百分之十一‧四九計算
    之利息，並自九十一年十一月十三日起至清償日止，按上開利率百分之二十計算
    之違約金迄未清償，自應負清償責任。
三、從而，原告基於消費借貸法律關係，請求被告給付如聲明所示，為有理由，應予
    准許。
丙、結論：
    本件原告之訴為有理由，依民事訴訟法第三百八十五條第一項前段、第七十八條
    ，判決如主文。
中　　　華　　　民　　　國　　九十三　　年　　十一　　月　　二十二　　日
                                  民事第三庭　法      官　林振芳
正本係照原本作成
如對本判決上訴，須於判決送達後廿日內向本院提出上訴狀
中　　　華　　　民　　　國　　九十三　　年　　十一　　月　　二十二　　日
　　　　　　　　　　　　　　　　　　　　　　　書　記　官　李淑芬
